【裁判字號】    89,上訴,1826
【裁判日期】    891120
【裁判案由】    準強盜等
【裁判全文】
臺灣高等法院高雄分院刑事判決                  八十九年度上訴字第一八二六號
    上訴人  台灣高雄地方法院檢察署檢察官
    被  告      乙○○
  指定甲護人    本院公設甲護人.
右上訴人因被告準強盜等案件，不服臺灣高雄地方法院八十九年度訴字第二一六四號
中華民國八十九年十一月廿日第一審判決（起訴案號：臺灣高雄地方法院檢察署八十
九年度偵字第一六八五○號，移送併辦案號：同檢察署八十九年度偵字第二○九九四
、二三六二七號），提起上訴，本院判決如左：
      主      文
上訴駁回。
      事      實
一、乙○○曾於民國八十二年、八十四年間因竊盜案件，經台灣高雄地方法院各判處
    有期徒刑一年十月、一年確定，於八十六年三月十二日接續執行執行完畢，仍不
    知悔改，復意圖為自己不法之所有，基於竊盜之概括犯意，先於八十九年七月二
    十七日四時四十五分許之夜間，自高雄市新興區○○○街二十九號整修中之房屋
    大門爬上頂樓後，越過同街二十七號頂樓至二十五號丙○○住宅頂樓，因見該處
    之頂樓鐵門未上鎖，即侵入該住宅，並至一樓打開抽屜搜尋財物，適為丙○○下
    樓發現因緊張大聲呼叫，而未竊得任何財物，並由丙○○家人報警逮捕。乙○○
    於經檢察官限制住居釋放後，又承前開竊盜之概括犯意，又於同年九月十七日五
    時四十分許，趁在高雄市前金區○○○街五十四號蕾茵宮ＫＴＶ已結束營業無人
    在內時，自該ＫＴＶ二樓預留之冷氣孔進入包廂（侵入建築物部分未據告訴），
    並至一樓櫃臺打開抽屜搜尋財物，惟因觸動裝設在櫃臺之警報系統，由保全人員
    會同警方當場查獲，而未竊得財物；復於同年十月十九日二時許，騎乘機車至高
    雄縣大寮鄉○○○路五三五號丁○○之住宅，逾越該住宅外牆翻爬至二樓陽台處
    ，以其所攜帶客觀上足以對人造成危險之兇器螺絲起子一把敲壞通往客廳之玻璃
    門欲進入其內竊取財物，惟因手遭玻璃割傷且在屋外睡著而未竊得任何財物。
二、案經高雄市政府警察局新興分局移送臺灣高雄地方法院檢察署檢察官偵查起訴，
    及高雄市政府警察局新興分局、高雄縣警察局林園分局移送同檢察署檢察官函請
    併案審理。
      理    由
一、訊據被告乙○○對於右揭竊盜之犯罪事實均坦承不諱，且經證人丙○○陳稱當天
    伊下樓看見有人蹲在桌前開抽屜，原以為係伊兒子，經察看實為竊賊後即因緊張
    而大聲呼叫，並無財物損失等語，及證人戊○○陳稱係因被告乙○○觸動警報系
    統而遭保全人員會同警方查獲，並無財物損失等語屬實，與證人丁○○亦陳稱：
    被告將機車停放在隔壁後，跳過圍牆從曬衣架爬上二樓陽台，其住宅之二樓前門
    玻璃雖被打破，但被告乙○○並未進入房內，發現時被告乙○○手指有受傷，且
    身上有一支螺絲起子等語明確，是被告自白與事實相符，本件事證明確，被告乙○○犯行已堪認定。
二、核被告乙○○於夜間侵入丙○○住宅，已著手竊取財物而不遂之行為，係犯刑法
    第三百二十一條第二項、第一項第一款之於夜間侵入住宅竊盜未遂罪；其進入已
    歇業之蕾茵宮ＫＴＶ，著手竊取財物而未遂之行為，係犯同法第三百二十條第三
    項、第一項竊盜未遂罪；其攜帶兇器，翻越圍牆，打破玻璃，於夜間侵入丁○○
    住宅，已著手竊取財物而未遂之行為，係犯同法第三百二十一條第二項、第一項
    第一款、第二款、第三款之罪。公訴人認被告乙○○所為係犯刑法第三百二十九
條之罪，惟按刑法第三百二十九條準強盜罪，須因竊盜或搶奪，因防護贓物、脫
    免逮捕或湮滅證據，而當場施以強暴、脅迫，始能成立，所謂以強暴、脅迫，係
    指直接或間接對於人之身體施以暴力，或以威嚇加之於被害人，壓制被害人抗拒
    ，或使其精神上產生恐怖之心理，而達於不敢或不能抗拒之狀態，茲查：當時丙○○大聲呼叫係因緊張所致，被告乙○○即將手放在丙○○脖子處之情，伊係婦
    人不敢逮捕被告，為證人丙○○於原審及本院調查時陳述明確，而丙○○並未受
    傷一節，亦據證人即丙○○之女兒洪綺婉陳述屬實，足認被告乙○○甲稱當時係
    因要阻止丙○○喊叫而摀住丙○○之口，緊急之間，手才跑到脖子處等語，應可
    採信，是其並無直接或間接對人之身體施以暴力或脅迫之行為，丙○○亦無將之
    逮捕之意思，公訴意旨未斟酌此點，而認被告乙○○係犯刑法第三百二十九條之
    準強盜罪，尚有未洽，因其基本社會事實同一，本院自應予審理，並變更其起訴
    法條。被告乙○○先後三次竊盜未遂犯行，時間緊接，方法相同，觸犯構成要件
    相同之罪名，顯係基於概括犯意為之，應依刑法第五十六條規定，論以攜帶兇器
    、毀越門扇及牆垣、於夜間侵入住宅竊盜未遂一罪，並加重其刑。被告乙○○第
    二、三次被查獲竊盜部分（即竊盜蕾茵宮ＫＴＶ店部分及竊盜丁○○住宅部分）
    雖未据起訴，惟此部分與起訴部分有連續犯裁判上一罪關係，亦為起訴效力所及
    ，本院自得一併審究。另查被告乙○○曾於八十二年、八十四年間因竊盜案件，
    各經台灣高雄地方法院判處有期徒刑一年十月、一年確定，於八十六年三月十二
    日接續執行執行完畢，有本院被告院內索引卡紀錄表、臺灣高等法院被告全國前
    案紀錄表各一份在卷可按，其受有期徒刑之執行完畢，五年以內再犯有期徒刑以
    上之罪，為累犯，應依法遞加重其刑。再被告先後三次犯行，雖均已著手於竊盜
    行為之實行，惟均未竊得財物即遭查獲，為未遂犯，依刑法第二十六條前段規定
    減輕其刑，並依法先加後減之。
三、原審變更起訴法條，適用刑法第五十六條、第三百二十一條第二項、第一項第一
    款、第二款、第三款、第二十六條前段、第四十七條規定，並審酌被告乙○○三
    次竊盜，並於夜間侵入他人住宅，對他人居家安全造成重大危害，且導致丙○○
    受到驚嚇，惟未竊得任何財物，被害人財產尚無何損害，及犯罪後坦承犯行，態
    度良好等一切情狀，量處有期徒刑一年。經核原判決認事用法並無不合，量刑亦
    屬適當，檢察官上訴謂被告乙○○應構成準強盜罪，惟查被害人丙○○之大聲呼
    叫係因緊張所致，其係婦人不敢逮捕被告乙○○，為證人丙○○陳述明確，丙○○並無將之逮捕之意思，而被告乙○○係因要阻止丙○○喊叫才摀住丙○○之口
    ，此與刑法第三百二十九條準強盜罪之因防護贓物、脫免逮捕或湮滅証据之構成
    要件不符，自不得論以準強盜罪；又檢察官上訴謂被告乙○○屢次竊盜應科以強
    制工作，惟查被告乙○○已坦承認錯，表示悔悟，且本件竊盜均未得財，再給其
    一次機會，爰不科以強制工作，是檢察官之上訴，為無理由，應予駁回。
據上論結，應依刑事訴訟法第三百六十八條，判決如主文。
本案經檢察官林應華到庭執行職務。
中      華      民      國    九十      年      一      月     三十     日
                              臺灣高等法院高雄分院刑事第八庭
                                  審判長法官  郭雅美
                                        法官  洪兆隆
                                        法官  張盛喜
右正本證明與原本無異。
如不服本判決，應於判決送達後十日內向本院提出上訴狀，其未述理由者並應於提
出上訴狀後十日內向本院補提理由書（應附繕本)。
                                      書記官  魏文常
中    華    民    國      九十      年       二       月       一       日
附錄本判決論罪之法條：
刑法第三百二十一條
犯竊盜罪而有左列情形之一者，處六月以上五年以下有期徒刑：
一  於夜間侵入住宅或有人居住之建築物、船艦，或隱匿其內而犯之者。
二  毀越門扇、牆垣或其他安全設備而犯之者。
三  攜帶兇器而犯之者。
四  結夥三人以上而犯之者。
五  乘火災、水災或其他災害之際而犯之者。
六  在車站或埠頭而犯之者。
前項之未遂罰之。
                                                                        Ｆ


司法院資訊處製作；財團法人民間司法改革基金會備份。
